【裁判字號】    89,易,3004
【裁判日期】    900223
【裁判案由】    傷害
【裁判全文】
臺灣板橋地方法院刑事判決                        八十九年度易字第三四號
    公  訴  人  臺灣板橋地方法院檢察署檢察官
    被      告  戊○○
    選任辯護人  林俊倩律師
    被      告  甲○○
                丁○○
                己○○
右列被告因傷害等案件，經檢察官提起公訴（八十九年度偵字第五一三四號），本院
判決如左：
    主  文
戊○○以加害生命之事恐嚇他人，致生危害於安全，處有期徒刑貳月，如易科罰金，
以參佰元折算壹日。
甲○○共同傷害人之身體，處有期徒刑參月，如易科罰金，以參佰元折算壹日。角鐵
壹支沒收。
丁○○、己○○共同傷害人之身體，各處有期徒刑貳月，如易科罰金，均以參佰元折
算壹日。
    事  實
一、戊○○、甲○○為上下樓鄰居，雙方因停車等問題時有糾紛，迭生衝突，戊○○
    於民國八十八年八月底某日，持菜刀至台北縣蘆洲市○○街一二九巷二號甲○○
    住處門口，對甲○○恐嚇稱：「要殺你全家」等語，使甲○○心生恐懼，致生危
    害於安全，同年十二月十八日九時三十分許，戊○○因家門被丟雞蛋，懷疑為甲○○所為而進入甲○○上開住處叫罵時，甲○○、丁○○、己○○竟基於共同傷
    害之犯意聯絡，分別持屋內甲○○所有之角鐵一支或以徒手毆打戊○○，致戊○○受有右眼眶周圍瘀血傷二╳一公分、左前胸上方瘀血傷約二╳三公分、顱頂頭
    皮裂傷八╳○‧五公分、右上臂瘀血傷二○╳五公分、右前臂瘀血擦破傷四╳二
    公分、右上腿上方瘀血傷約三╳六公分之傷害。
二、案經戊○○、甲○○訴由台北縣警察局蘆洲分局報告台灣板橋地方法院檢察署檢
    察官偵查起訴。
    理  由
一、訊據被告甲○○、丁○○、己○○就右揭共同傷害戊○○之事實均坦承不諱，與
    戊○○指訴之情節互核大致相符，並有台北縣立三重醫院被害人戊○○驗傷診斷
    書一紙、法務部調查局戊○○等測謊鑑定書一紙在卷可稽，堪認被告甲○○、丁○○、己○○之自白與事實相符。被告戊○○固不否認與甲○○常有糾紛，並生
    爭執，惟矢口否認有恐嚇犯行，辯稱：雙方曾經對罵過，甲○○稱要在路上叫流
    氓不讓伊開計程車，當時伊也用三字經回罵，並說看誰被作掉還不知道云云。惟
    查：被告戊○○右揭犯行，業據被告甲○○指訴歷歷，與在場目擊之證人乙○○
    、丙○○於警訊、偵查及本院訊問時到庭結證時均稱：八十八年八月底在台北縣
    蘆洲市○○街一二九巷二號前看到被告等在吵架，並聽到被告等互罵三字經，當
    時有看到被告戊○○有拿一把菜刀等情互核大致相符。被告戊○○亦自承「我們
    有對罵過，他說我開計程車要讓我沒有辦法跑，要在路上叫流氓不讓我跑車，我
    當時也用三字經罵他們」，「他們當時說要找兄弟找我時，我說要看誰被作掉還
    不知道」（九十年二月九日審判筆錄）等情。查「作掉」一詞於一般俚俗用語，
    常用於指述加害生命之情形，從而被告戊○○被告於叫罵時手持菜刀，顯有恃以
    恫嚇之意，復有加害生命之用語，而雙方本已結怨，則甲○○陳稱其全家住在該
    處，因此惡害之通知而心生畏懼，應屬可信。綜上所述，被告戊○○前開所辯，
    無非係事後卸責之詞，尚難採信，本件事證已臻明確，被告犯行均堪認定，自應
    依法論科。至被告戊○○陳稱被告甲○○係持武士刀、被告丁○○係持角鐵、被
    告己○○係持不明鐵器或棍子攻擊，然查被告甲○○辯稱當時係順手拾起店內角
    鐵、被告丁○○丁○○、己○○則辯稱並未持角鐵等物，並陳稱其工廠係做鐵窗
    、鐵皮屋，沒有武士刀，被告戊○○亦自承當時事情發生太快，情節已記不太清
    楚，不知武士刀何時拿出來，伊有看清楚是被告甲○○自己製作的武士刀，邊緣
    沒有很利，惟查現場並未扣得武士刀，而被告戊○○除頭部外並無割裂傷，而頭
    皮裂傷部分，深僅○‧五公分，應非武士刀等利器造成，自不能單以被告戊○○
    之指訴，逕認被告甲○○所持係武士刀；又被告戊○○於審判庭辯論時，始提出
    要求傳訊警員，以證明被告甲○○曾於八十八年十二月十七日曾向其家門丟雞蛋
    、更至其家門口踹鐵門等情，惟查被告甲○○當庭否認有此行為，而被告甲○○
    是否有此行為亦與本件傷害、恐嚇犯行無涉，且被告戊○○亦自承警察係因其報
    案才到現場，並未目擊所指犯行，此部分聲請經核尚無必要，本院即不予傳訊，
    附此敘明。
二、核被告戊○○所為係犯刑法第三百零五條之恐嚇危害安全罪；被告甲○○、丁○○、己○○係犯刑法第二百七十七條第一項之普通傷害罪。被告甲○○、丁○○
    、己○○三人，對於前開傷害戊○○犯罪之實施，有犯意之聯絡及行為之分擔，
    俱為共同正犯。爰分別審酌被告戊○○就與鄰居間之糾紛，不思循理性途徑謀求
    解決，反以持刀恐嚇之激烈方式發洩憤恨，徒然增加彼此怨懟而無濟於事，犯後
    猶飾詞圖卸、態度不佳，並參酌其犯罪之手段、所生危害等一切情狀，及被告甲○○、丁○○、己○○挾怨持械毆打戊○○，傷勢非輕，不宜輕縱，及三人犯後
    坦承犯行，屢次表示和解之意，惟因和解金額未獲戊○○同意而未成立，態度尚
    稱良好等一切情狀，各量處如主文所示之刑，並均諭知易科罰金之折算標準，以
    示警懲。被告甲○○所有，供本件犯罪所用之角鐵一支，雖未扣案，然無證據顯
    示業已滅失，應依刑法第三十八條第一項第二款之規定宣告沒收之。
三、公訴意旨另以：被告戊○○基於恐嚇危害安全之概括犯意，於八十八年十二月十
    六日晚間六時許，於戊○○在樓上敲打地板，甲○○上樓質問時，戊○○一開門
    即持菜刀作勢欲加砍殺，並恐嚇稱：「要殺死你」、「一條命要配你全家」等語
    ，使甲○○心生畏懼，致生危害於安全，因認被告此部分亦涉犯刑法第三百零五
    條之恐嚇罪嫌。公訴人認被告涉有前揭罪嫌，無非以被害人甲○○之指訴，核與
    證人乙○○、丙○○證述之情節互核大致相符為據，惟按犯罪事實應依證據認定
    之，無證據不得推定其犯罪事實，且為刑事訴訟法上證明之資料，無論其為直接
    證據或間接證據，均須達於通常一般之人均不致於有所懷疑，而得確信其為真實
    之程度，始得據為有罪之認定，若其關於被告是否犯罪之證明未能達此程度，而
    有合理性懷疑之存在，致使無從形成有罪之確信，根據「罪證有疑，利於被告」
    之證據法則，即不得遽為不利於被告之認定（參照最高法院七十六年臺上字第四
    九八六號判例），再者，告訴人之告訴係以使被告受刑事追訴為目的，其陳述是
    否與事實相符，仍應調查其他證據以資審認（參照最高法院五十二年台上字第一
    三００號判例）。經查被告戊○○堅決否認有此部分犯行，證人乙○○則證稱「
    十二月十六日我沒看到」（偵查卷第四十九頁）、證人丙○○雖證稱「我有看到
    他們吵了好幾次架，我曾經看過戊○○拿菜刀過去」（八十九年九月十五日訊問
    筆錄），惟從未明確證述有於八十八年十二月十六日見及前揭情事，是此部分僅
    有告訴人甲○○之陳述，此外復查無其他積極證據足資證明被告有前揭公訴意旨
    所指之此部分恐嚇犯行，則被告被訴之前揭恐嚇犯行尚屬不能證明，本應為無罪
    之諭知，惟公訴意旨認此部分與前揭論罪部分，有裁判上一罪之連續犯關係，爰
    不另為無罪之諭知，附此敘明。
據上論斷，應依刑事訴訟法第二百九十九條第一項前段，刑法第二十八條、第三百零
五條、第二百七十七條第一項、第四十一條第一項前段、第三十八條第一項第二款，
罰金罰鍰提高標準條例第一條前段、第二條，判決如主文。
本案經檢察官林宏松到庭執行職務。
中      華      民      國    九十      年      二      月    二十三    日
                                      臺灣板橋地方法院刑事第五庭
                                          法  官  王  偉  光
右正本證明與原本無異。
如不服本判決，應於判決送達後十日內，向本院提出上訴狀。
                                          書記官  簡  永  聰
中      華      民      國    九十      年      二      月    二十六    日
附錄本案論罪科刑法條全文
中華民國刑法第二百七十七條
 (普通傷害罪)
傷害人之身體或健康者，處三年以下有期徒刑、拘役或一千元以下罰金。
犯前項之罪因而致人於死者，處無期徒刑或七年以上有期徒刑；致重傷者
，處三年以上十年以下有期徒刑。
中華民國刑法第三百零五條
 (恐嚇危害安全罪)
以加害生命、身體、自由、名譽、財產之事，恐嚇他人致生危害於安全者
，處二年以下有期徒刑、拘役或三百元以下罰金。


司法院資訊處製作；財團法人民間司法改革基金會備份。
